【裁判字號】    97,易,1489
【裁判日期】    970815
【裁判案由】    詐欺
【裁判全文】
臺灣板橋地方法院刑事判決              97年度易字第1489號
聲  請  人  臺灣板橋地方法院檢察署檢察官
被      告  甲○○
選任辯護人  李宗憲律師
上列被告因詐欺案件，經檢察官聲請簡易判決處刑（九十七年度
偵字第二四二八號），本院受理後（九十七年度簡字第一三九一
號），認不宜逕以簡易判決處刑，改行通常程序審理，判決如下
:
    主  文
本件免訴。
    理  由
一、聲請意旨略以：被告甲○○應能預見提供個人金融機構帳戶
    與他人使用，將幫助犯罪集團或不法分子實施詐欺或其他財
    產犯罪，竟仍基於幫助詐欺之不確定故意，於民國九十五年
    十二月十二日某時，在臺北縣新莊市○○路附近某咖啡店，
    將其於當日在臺北富邦商業銀行股份有限公司（下稱富邦銀
    行）新莊分行所申請之帳號000000000000號帳
    戶存摺、提款卡及密碼交付與真實姓名年籍不詳綽號「陳大
    哥」之成年男子以清償債務，並供詐欺集團成員使用。嗣於
    九十五年十二月十三日下午十時四十五分許（聲請書誤載為
    九十六年六月十三日二十二時四十五分許），該詐欺集團成
    員以撥打電話方式，向乙○○佯稱其前於網路購物轉帳時誤
    設約定轉帳，須依指示操作自動櫃員機以取消約定轉帳之功
    能，致使乙○○陷於錯誤，旋依該詐欺集團成員指示操作自
    動櫃員機，並轉帳新臺幣（下同）一萬六千九百九十八元至
    被告上開富邦銀行帳戶內。嗣經乙○○發覺遭人詐騙後，報
    警查獲。因認被告涉犯刑法第三百三十九條第一項、第三十
    條第一項之幫助詐欺取財罪嫌等語。
二、按「案件曾經判決確定者，應諭知免訴之判決」，刑事訴訟
    法第三百零二條第一款定有明文，且依同法第三百零七條規
    定，上開判決得不經言詞辯論為之。此項訴訟法上所謂一事
    不再理之原則，關於實質上一罪或裁判上一罪，均有其適用
    。又法院於審理聲請簡易判決處刑案件後，認應為免訴判決
    之諭知者，應適用通常程序審判之，同法第四百五十二條亦
    有明文。
三、經查：
  (一)被告前因「基於幫助詐欺之不確定故意，以報載分類廣告上
    刊登之電話號碼與真實姓名、年籍不詳，自稱「陳先生」之
    成年男子聯絡後，於九十五年十二月五日下午六時許，將其
    於九十四年五月四日在臺北縣三重市○○路○段八十五之一
    號玉山銀行二重分行（下稱玉山銀行）申辦之帳號0000
    000000000號帳戶之存摺、金融卡及密碼，在臺北
    縣五股鄉○○路○段與自強路交岔路口之便利商店前，以二
    千元之代價，提供予「陳先生」，而任由其藉以遂行犯罪後
    ，為之掩飾犯罪所得財物。繼之「陳先生」意圖為自己不法
    所有之犯意，於九十五年十二月十三日下午六時許，以電話
    向李凌謊稱其先前網路購物交易錯誤，必須持金融卡至自動
    櫃員機以英文系統操作修正，否則會繼續扣款，致李凌陷於
    錯誤，而依其指示於九十五年十二月十三日下午六時二十一
    分許，經中華郵政股份有限公司（下稱中華郵政）自動櫃員
    機匯款七千六百七十五元至甲○○之上開玉山銀行帳戶內，
    且於款項匯入後，即遭提領一空。」（上引原判決書之事實
    ）等犯罪事實，經本院於九十六年四月二十六日以九十六年
    度簡字第一七四四號判決判處有期徒刑三月，如易科罰金，
    以新臺幣一仟元折算一日，經上訴後撤回而於九十六年八月
    九日確定在案，此有本院調閱之上揭判決全卷資料、臺灣高
    等法院被告前案紀錄表可按。
  (二)被告於偵查中供承：伊於九十五年十二月十二日在新莊市○
    ○路市公所旁之八十五度Ｃ交付玉山、富邦銀行等二本帳戶
    予「陳先生」以供抵銷債務等語（見九十六年度他字第六六
    三三號卷第十五頁）；而被告上揭富邦銀行帳號00000
    0000000號之帳戶，係於九十五年十二月十二日開戶
    ，玉山銀行帳號0000000000000號之帳戶，於
    九十五年十二月七日辦理卡片掛失，同年月十二日辦理存摺
    掛失、印鑑更換及補領等事務，此有富邦銀行九十六年十月
    十八日北富銀新發字第九六六○○○七三○○號函所附帳戶
    主檔內容、對帳單內容查詢表（同上卷第十八至二十頁），
    玉山銀行九十六年十月三十一日玉山二重字第○七一○三一
    ○一號函及所附存戶約定事項變更暨事故申請書（見同上卷
    第四十頁）、晶片金融卡資料查詢單（見九十六年度偵字第
    二九三八號卷第十九頁）等資料可稽，是被告上揭供詞與查
    覆資料相符合，應堪採信。
  (三)本院九十六年度簡字第一七四四號判決，事實欄所載被告於
    九十五年十二月五日下午六時許，將上揭玉山銀行帳號00
    00000000000號帳戶資料交付予「陳先生」之時
    間似有誤認，據上項證據及論述，交付之時間應以被告上揭
    供詞即九十五年十二月十二日為正確，本件聲請簡易判決處
    刑之事實，亦認被告將上揭富邦銀行帳號00000000
    0000號帳戶資料，係在同日所交付，再依被告上揭供詞
    ，交付地點係在新莊市○○路市公所旁之八十五度Ｃ，地點
    亦屬同一，衡之被告係為抵償同一人之債務，而為上揭犯行
    ，其犯罪目的同一，是本件被告係以一幫助行為，同時觸犯
    上揭二相同之幫助詐欺取財罪名，依刑法第五十五條之規定
    ，應成立想像競合犯之裁判上一罪。職是，被告上揭幫助詐
    欺取財案件（即本院九十六年度簡字第一七四四號）業經本
    院判決確定，該判決之效力，應及於裁判上一罪之全部犯罪
    事實，亦即包含本件幫助詐欺取財之部分，故依上揭法律規
    定，本院即應諭知本件免訴，爰即改依通常程序審理，並不
    經言詞辯論，逕為諭知免訴之判決。
據上論斷，應依刑事訴訟法第四百五十二條、第三百零二條第一
款、第三百零七條判決如主文。
中    華    民    國    97    年    8     月    15    日
                  臺灣板橋地方法院刑事第十八庭
                          審判長法  官  連育群
                                法  官  吳幸娥
                                法  官  王綽光
以上正本證明與原本無異。
如不服本判決，應於送達後10日內向本院提出上訴狀。（應附具
理由及繕本）
                                書記官  許清秋
中    華    民    國    97    年    8     月    20    日


司法院資訊處製作；財團法人民間司法改革基金會備份。
